【裁判字號】    99,抗,132
【裁判日期】    990203
【裁判案由】    聲請定其應執行刑
【裁判全文】
臺灣高等法院刑事裁定                   99年度抗字第132號
抗  告  人
即  受刑人  甲○○
上列抗告人因聲請定其應執行刑案件，不服臺灣基隆地方法院中
華民國98年12月25日裁定（98年度聲字第1339號），提起抗告，
本院裁定如下：
    主  文
抗告駁回。
    理  由
一、原裁定以：(一)本件受刑人因犯如附表所示之罪，先後經臺灣
    基隆地方法院判處如附表所示之刑，均經分別確定在案，應
    依刑法第53條及第51條第5款規定，定其應執行之刑。又「
    中華民國94年2月2日修正公佈之現行刑法第41條第2項，關
    於數罪併罰，數宣告刑均得易科罰金，而定應執行刑之刑逾
    6個月者，排除適用同條第1項得易科罰金之規定部分，與憲
    法第23條規定有違，並與本院釋字第366號解釋意旨不符，
    應自本解釋公佈之日起失其效力。」業經司法院大法官釋字
    第662號解釋在案，故對於數罪併罰，數宣告刑均得易科罰
    金，而定應執行之刑超過6個月之案件，依司法院釋字第366
    、662號解釋意旨，仍得易科罰金。本件受刑人所犯如附表
    編號1至3所示之罪，原各判決宣告刑均係6個月以下之有期
    徒刑，經合併定應執行刑雖逾有期徒刑6個月，依據前開說
    明，仍應諭知易科罰金之折算標準。(二)次按行為後法律有變
    更者，適用行為時之法律。但行為後之法律有利於行為人者
    ，適用最有利於行為人之法律，刑法第2條第1項亦定有明文
    ；且依刑法第51條定應執行之刑時，即裁判確定前犯數罪，
    其中一罪在新法施行前者，暨依刑法第41條、第42條為易刑
    處分時，即宣告易科罰金、易服勞役之折算標準者，於新法
    施行後，均應為新舊法律之比較適用（最高法院95年5月23
    日第8次刑事庭會議決議參照）。本件受刑人於裁判確定前
    所犯如附表所示之罪，其中附表編號1所示之犯罪係於新法
    施行前所犯，詳如附表所示；惟其行為後，刑法第51條規定
    業於94年2月2日修正公佈，並自95年7月1日起開始施行。其
    中，第5款規定：「宣告多數有期徒刑者，於各刑中之最長
    期以上，各刑合併之刑期以下，定其刑期。但不得逾20年」
    ，業經修正為：「宣告多數有期徒刑者，於各刑中之最長期
    以上，各刑合併之刑期以下，定其刑期。但不得逾30年」。
    比較新舊法律，修正後之刑法第51條第5款規定，顯然較不
    利於行為人，按諸前開說明，本件自應適用修正前刑法第51
    條第5款規定，以定其應執行之刑。又本件受刑人所犯如附
    表所示各罪，均係「最重本刑為5年以下有期徒刑以下之刑
    」之罪，並均經法院為如附表所示之6個月以下徒刑宣告，
    暨諭知易科罰金之折算標準。其中，如附表編號1所示犯罪
    ，固係受刑人於新法施行以前之所犯；惟附表編號2、3所示
    犯罪，則係受刑人於新法施行以後之所犯。茲依修正前刑法
    第41條第1項前段規定：「犯最重本刑為5年以下有期徒刑以
    下之刑之罪，而受6個月以下有期徒刑或拘役之宣告，因身
    體、教育、職業、家庭之關係或其他正當事由，執行顯有困
    難者，得以1元以上3元以下折算1日，易科罰金」，暨廢止
    前罰金罰鍰提高標準條例第2條前段規定：「依刑法第41條
    易科罰金或第42條第2項易服勞役者，均就其原定數額提高
    為100倍折算1日」（按：罰金罰鍰提高標準條例業經總統於
    98年4月29日，以總統華總一義字第09800105911號令公佈廢
    止），本件適用修正前刑法第41條第2項規定併為諭知易科
    罰金之結果，本應以銀元300元折算1日，經以現行法規所定
    貨幣單位折算新臺幣條例第2條規定之折算比例，換算其單
    位幣值為新臺幣，即應以新臺幣900元折算1日。又95年7月1
    日修正施行之刑法第41條第1項前段規定：「犯最重本刑為5
    年以下有期徒刑以下之刑之罪，而受6個月以下有期徒刑或
    拘役之宣告者，得以新臺幣1000元、2000元或3000元折算1
    日，易科罰金」，修正前之折算標準顯然較有利於受刑人，
    按諸前開說明，本件自應適用修正前刑法第41條第1項前段
    暨修正前罰金罰鍰提高標準條例第2條規定，諭知易科罰金
    之折算標準。本院審核認聲請為正當，定其應執行有期徒刑
    八月，如易科罰金以銀元參佰元即新臺幣玖佰元折算壹日。
二、經核原裁定上開認事用法，洵無違誤。抗告意旨以原審定刑
    未審酌被告當時因車禍受創甚嚴，難以出庭答辯，未再傳被
    告即隨意惡判等語。惟查：第二審被告經合法傳喚，無正當
    之理由不到庭者，得不待其陳述，逕行判決；又對於簡易判
    決處刑不服而上訴者，得準用上開規定，刑事訴訟法第371
    條、第455條之1第3項分別定有明文。本件抗告人甲○○所
    犯竊盜、竊佔案件，於原審審理時經原審法院合法予以傳喚
    ，有卷附送達證書可憑等情，業經臺灣基隆地方法院98年交
    簡上字第8號確定判決於理由中詳予敘明，則抗告人於審判
    期日既無正當理由而未到庭，乃自願放棄其答辯權利，為避
    免訴訟延宕使之順利進行，原確定判決法院依法不待其陳述
    ，而為一造辯論判決，尚難謂有何違誤。況本件抗告意旨所
    稱內容，應屬於各辦理確定判決案件之法院審酌判斷之權限
    ，受理定應執行刑之法院本不得任意加以推翻，遽為不同之
    認定，抗告人認原審定執行刑未審酌上開事項，顯有誤會。
    綜上，抗告人抗告仍執前開情詞而指摘原裁定不當，為無理
    由，應予駁回。
據上論結，應依刑事訴訟法第412條，裁定如主文。
中    華    民    國    99    年    2     月    3     日
                  刑事第十二庭審判長法  官  蔡永昌
                                    法  官  蔡新毅
                                    法  官  吳啟民
以上正本證明與原本無異。
不得再抗告。
                                    書記官  顧正榕
中    華    民    國    99    年    2     月    5     日
附表：受刑人甲○○定應執行之刑案件一覽表
┌────────┬──────────┬──────────┬──────────┐
│ 編          號 │        １          │        ２          │        ３          │
├────────┼──────────┼──────────┼──────────┤
│ 罪          名 │     偽造文書       │       竊盜         │       竊佔         │
├────────┼──────────┼──────────┼──────────┤
│ 宣    告    刑 │有期徒刑4 月，減刑為│有期徒刑4 月，如易科│有期徒刑4 月，如易科│
│                │2 月，如易科罰金，以│罰金，以新臺幣1000元│罰金，以新臺幣1000元│
│                │銀元300 元即新臺幣90│折算1 日。          │折算1 日。          │
│                │0 元折算1 日。      │                    │                    │
├────────┼──────────┼──────────┼──────────┤
│ 犯  罪  日  期 │  95年4月5日某時    │ 96年11月24日12時許 │      97年初某日    │
├────────┼──────────┼──────────┼──────────┤
│ 偵查(自訴)機關 │基隆地檢98年度偵緝字│基隆地檢98年度偵字第│基隆地檢98年度偵字第│
│ 年  度  案  號 │第261 號            │494 號              │494 號              │
├───┬────┼──────────┼──────────┼──────────┤
│      │法    院│      基隆地院      │      基隆地院      │      基隆地院      │
│最  後├────┼──────────┼──────────┼──────────┤
│      │案    號│97年度簡上字第158 號│98年度交簡上字第8 號│98年度交簡上字第8 號│
│事實審├────┼──────────┼──────────┼──────────┤
│      │判決日期│    98年3 月10日    │    98年7 月31日    │    98年7 月31日    │
├───┼────┼──────────┼──────────┼──────────┤
│      │法    院│      基隆地院      │      基隆地院      │      基隆地院      │
│確  定├────┼──────────┼──────────┼──────────┤
│      │案    號│97年度簡上字第158 號│98年度交簡上字第8 號│98年度交簡上字第8 號│
│判  決├────┼──────────┼──────────┼──────────┤
│      │判    決│    98年3 月10日    │    98年7 月31日    │    98年7 月31日    │
│      │確定日期│                    │                    │                    │
├───┴────┼──────────┼──────────┼──────────┤
│備            註│基隆地檢98年度執字第│基隆地檢98年度執字第│基隆地檢98年度執字第│
│                │1416號（編號1 至3 數│2954號（編號1 至3 數│2954號（編號1 至3 數│
│                │罪併罰）            │罪併罰）            │罪併罰）            │
└────────┴──────────┴──────────┴──────────┘


司法院資訊處製作；財團法人民間司法改革基金會備份。
